臺灣高等法院刑事裁定
109年度抗字第1050號
抗  告  人  
即聲明疑義人 陳錫壽


                    （現於法務部矯正署泰源技能訓練所執  行）
上列抗告人因聲明疑義案件，不服臺灣新北地方法院中華民國10
9年6月4日裁定（109年度聲字第109號），提起抗告，本院裁定
如下：
    主  文
抗告駁回。
    理  由
一、原裁定意旨略以：本件抗告人即聲明疑義人陳錫壽（下稱抗
    告人）因違反槍砲彈藥刀械管制條例案件，經原審法院以10
    1年度訴字第1716號判決確定，其主文為：「陳錫壽未經許
    可，寄藏手槍，處有期徒刑陸年，併科罰金新臺幣貳拾萬元
    ，罰金如易服勞役，以新臺幣壹仟元折算壹日。扣案之奧地
    利GLOCK廠17型口徑9mm制式半自動手槍壹支（含彈匣壹個，
    槍枝管制編號0000000000號）、義大利BERETTA廠92FS型口
    徑9mm制式半自動手槍壹支（含彈匣壹個，槍枝管制編號000
    0000000號）、具有殺傷力仿美國COBRAY廠M11型口徑9mm制
    式衝鋒槍製造之仿造衝鋒槍壹支（含彈匣貳個、滅音管壹支
    ，槍枝管制編號0000000000號）、具有殺傷力之兩節式土造
    鋼管槍壹支（槍枝管制編號0000000000號）、具有殺傷力之
    子彈捌拾肆顆均沒收。」，此有上開判決書影本、本院被告
    前案紀錄表在卷可稽；原審法院所為上開判決主文，其文義
    清楚明瞭，並無任何執行上之疑義可言，自無對之聲明疑義
    之餘地。至抗告人聲明疑義意旨主張原判決並未落實審酌自
    首報繳減免其刑之規定，應該再予從輕量刑且不應併科罰金
    云云，經核係針對原判決量刑問題所為爭執，而非原審法院
    上開判決之主文有任何疑義，顯非刑事訴訟法第483條規定
    之聲明疑義程序所得處理之範圍。其聲明疑義自屬無理由，
    應予駁回等語。
二、抗告意旨略以：抗告人違反槍砲彈藥刀械管制條例案，受原
    審法院101年度訴字第1716號判處6年有期徒刑，併科新臺幣
    （下同）20萬元整，此為新北地方法院認為自首報繳者所應
    受判決結果，抗告人對於本案原已上訴二審高院準備程序庭
    中，事因辯護律師未陪同到庭，及受命法官所述用語，令抗
    告人一時無法理解，而誤解對於本案自首者，在法律上該法
    條得與不得免刑之應享有權益，導致思緒迷糊而簽名放棄審
    理，受公正審判權利，按法律規定之刑事訴訟法第31條，抗
    告人本件為3年以上有期徒刑案件，且患有身心疾病，有身
    心障礙手冊可稽，因此抗告人對於本案無法合理享有辯護人
    諮詢情況下而簽署，此顯已違背立法精神強制辯護之用意，
    此部分可查閱相關簽署文件，以明強制辯護案件而無辯護人
    簽署的合法性。另本件法定本刑為5年以上有期徒刑，然刑
    事上似未有減輕刑期之寬典，畢竟另按有期徒刑、拘役、罰
    金減輕者，減輕其刑至二分之一。但同時有免除其刑之規定
    者，其減輕得減至三分之二，刑法第66條定有明文。縱量刑
    輕重，係屬法官自由裁量權，但基於人民對於法律之情感或
    認知，對於不利於己之自首類型案件，應有更高程度之寬容
    、寬典，況槍砲彈藥刀械管制條例第18條規定，其立法目的
    旨在保護社會安全，並予觸法者有自新之機，故明定有免除
    其刑之選科，然抗告人對於本案自首被判處有期徒刑6年，
    另更離譜是併科罰金20萬元整。其所科刑度，未見有何寬典
    存在，如何令抗告人折服？懇請法院以公正、公平判決，以
    保障人權等語。
三、按刑事訴訟法第483條規定，當事人對於有罪裁判之文義有
    疑義者，得向諭知該裁判之法院聲明疑義。所謂對於有罪裁
    判之解釋有疑義，是指判決之主文有疑義而言，就判決之理
    由，則不許聲明疑義，蓋科刑判決確定後，檢察官應依判決
    主文而為執行，倘主文之意義明瞭，僅就主文與理由之關係
    所發生之疑義，並不影響於刑之執行，自無請求法院予以解
    釋之必要。
四、經查：抗告人因違反槍砲彈藥刀械管制條例案件，前經原審
    法院以101年度上訴字第1716號判決判處「未經許可，寄藏
    手槍，處有期徒刑陸年，併科罰金新臺幣貳拾萬元，罰金如
    易服勞役，以新臺幣壹仟元折算壹日。扣案之奧地利GLOCK
    廠17型口徑9mm制式半自動手槍壹支（含彈匣壹個，槍枝管
    制編號0000000000號）、義大利BERETTA廠92FS型口徑9mm制
    式半自動手槍壹支（含彈匣壹個，槍枝管制編號0000000000
    號）、具有殺傷力仿美國COBRAY廠M11型口徑9mm制式衝鋒槍
    製造之仿造衝鋒槍壹支（含彈匣貳個、滅音管壹支，槍枝管
    制編號0000000000號）、具有殺傷力之兩節式土造鋼管槍壹
    支（槍枝管制編號0000000000號）、具有殺傷力之子彈捌拾
    肆顆均沒收」，復經提起上訴後撤回上訴而確定，有上開判
    決書、本院被告前案紀錄表在卷可稽，上開判決主文之記載
    文義甚為明確，並無任何執行上之疑義，自無對之聲明疑義
    餘地，與聲明疑義之要件不合，原裁定據此駁回抗告人之聲
    明疑義，經核並無違誤。又抗告意旨除仍執前詞，主張原判
    決量處有期徒刑6年併科罰金20萬元，未予自首之寬典外，
    並爭執本案為強制辯護案件而無辯護人陪同到庭情況下簽署
    放棄上訴審理之合法性，惟揆諸前揭說明，聲明疑義制度，
    於刑事訴訟法第483條所規定「對於有罪裁判之文義有疑義
    」，係指對於科刑判決主文有疑義之謂，抗告人所稱不服之
    事項，與聲明疑義之要件不合，要非提起本件聲明疑義得以
    救濟，抗告人如質疑其撤回上訴是否發生撤回效力，宜另循
    其他救濟途徑，併此敘明。是抗告意旨所述內容均非對刑事
    判決之主文有何疑義，則抗告意旨執前事由，指摘原裁定不
    當，為無理由，應予駁回。
五、據上論斷，應依刑事訴訟法第412條，裁定如主文。
中　　華　　民　　國　　109 　年　　7 　　月　　24　　日
                  刑事第十八庭  審判長法  官  吳炳桂
                                      法  官  何俏美
                                      法  官  葉乃瑋
以上正本證明與原本無異。
如不服本裁定，應於收受送達後五日內向本院提出抗告狀。
                                      書記官  程欣怡
中　　華　　民　　國　　109 　年　　7 　　月　　24　　日